【裁判字號】    97,交聲,140
【裁判日期】    970317
【裁判案由】    交管條例聲異
【裁判全文】
臺灣板橋地方法院交通事件裁定         97年度交聲字第140號
異  議  人
即受處分人  甲○○
上列異議人因違反道路交通管理處罰條例案件，對於臺北市交通
事件裁決所於民國九十七年一月十四日所為之處分（原處分案號
：北市裁二字第裁二二－Ａ五Ｋ九０二九四二號），聲明異議，
本院裁定如下：
    主  文
異議駁回。
    理  由
一、本件異議人即受處分人甲○○於九十五年六月十二日零時十
    七分許，騎乘車牌號碼Ｋ二Ｘ—二０二號重型機車，行經臺
    北市○○○路、民生西路口時，經警攔停測試，其吐氣所含
    酒精濃度每公升達零點六毫克，有「汽車駕駛人酒精濃度超
    過規定標準（零點五五以上）」違規情形，當場依法舉發，
    復經原處分機關即臺北市交通事件裁決所依道路交通管理處
    罰條例第三十五條第一項第一款及違反道路交通管理事件統
    一裁罰基準表規定，對異議人裁處罰鍰新臺幣（下同）四萬
    五千元，並吊扣駕駛執照一年。
二、異議意旨略以：異議人於九十五年六月十二日在民生西路與
    重慶北路口，因酒後駕車經警攔檢並移送臺灣士林地方法院
    檢察署，嗣經檢察官為緩起訴處分，命異議人向喜憨兒慈善
    基金會支付二萬元在案；而原處分機關又因異議人逾期未繳
    納而裁處最高額罰鍰四萬五千元，有違一事不二罰之理，爰
    聲明異議，請求撤銷原處分云云。
三、按道路交通管理處罰條例第三十五條規定，業於九十四年
    十二月二十八日修正公布，並經行政院命令定自九十五年七
    月一 日起施行；又按行為後法律有變更者，適用行政機關最
    初裁處時之法律 ，但裁處前之法律有利於受處罰者，適用最
    有利於受處罰者之規定，行政罰法第五條亦定有明文。本件
    異議人上開駕駛汽車酒精濃度超過規定標準之違規事實，為
    其所不爭執，核其所為係違反道路交通管理處罰條例第三十
    五條第一項第一款規定，又該項規定於上述修正時並無更異
    處罰規定內容，是依上述說明規定，本件原處分機關裁處之
    時間，係於九十五年八月一日，自應適用修正後之新法予以
    裁處，合先敘明。而汽車駕駛人飲用酒類或其他類似物後其
    吐氣所含酒精濃度超過每公升零點二五毫克或血液中酒精濃
    度超過百分之零點零五以上者，不得駕車，道路交通安全規
    則第一百十四條第二款定有明文。次按汽車駕駛人，駕駛汽
    車經測試檢定有酒精濃度超過規定標準者，處一萬五千元以
    上六萬元以下罰鍰，並當場移置保管該汽車及吊扣其駕駛執
    照一年，道路交通管理處罰條例第三十五條第一項第一款亦
    有明文。又所謂「汽車」，係指在道路上不依軌道或電力架
    線而以原動機行駛之車輛（包括機器腳踏車），同條例第九
    十二條第一項所授權訂立之道路交通安全規則第二條第一項
    第一款亦有規定，故機車駕駛人亦有首揭處罰規定之適用。
四、經查：
    (一)九十四年二月五日公布，九十五年二月五日施行之行政罰
      法第二十六條規定：「一行為同時觸犯刑事法律及違反行
      政法上義務規定者，依刑事法律處罰之。但其行為應處以
      其他種類行政罰或得沒入之物而未經法院宣告沒收者，亦
      得裁處之。前項行為如經不起訴處分或為無罪、免訴、不
      受理、不付審理之裁判確定者，得依違反行政法上義務規
      定裁處之。」；又「其他種類行政罰」，係指違反行政法
      上之義務而應受裁罰性之不利處分，依行政罰法第二條規
      定，包括吊扣證照處分。探究上開規定之立法目的，一行
      為同時觸犯刑事法律及違反行政法上義務規定時，由於刑
      罰與行政罰同屬對於不法行為之制裁，而刑罰之懲罰作用
      較強，故依刑事法律處罰即足資警惕時，並無一事二罰再
      處行政罰之必要，且刑事法律處罰，由司法機關依法定程
      序為之，較符合正當法律秩序，應予優先適用；惟罰鍰以
      外之沒入或其他種類行政罰，因兼具維護公共秩序之作用
      ，為達行政目的，行政機關得併予裁處。是汽車駕駛人經
      測試檢定酒精濃度超過規定標準之行為，如同時涉犯刑法
      第一百八十五條之三之公共危險罪嫌，依上開行政罰法第
      二十六條第一項規定，道路交通主管處罰機關除得依該條
      項但書規定處以其他種類行政罰（例如吊扣駕駛執照）外
      ，應由地方法院檢察署依刑事案件程序處理，嗣後如無行
      政罰法第二十六條第二項所規定之經不起訴處分或為無罪
      、免訴、不受理、不付審理之裁判確定等事由，即不得依
      道路交通管理處罰條例第三十五條第三項規定裁處行為人
      罰鍰之行政罰。
    (二)又觸犯刑事法律之犯罪行為，除得經檢察官之起訴，並由
      法院審理後，為有罪科刑、無罪、免訴、不受理、不付審
      理之裁判外，如檢察官認該行為所涉為死刑、無期徒刑或
      最輕本刑三年以上有期徒刑以外之罪，於參酌刑法第五十
      七條所列事項及公共利益之維護，認以緩起訴為適當者，
      得定一年以上三年以下之緩起訴期間為緩起訴處分，並同
      時命被告為一定之金錢給付，因該金錢給付係附隨於緩起
      訴處分之負擔，性質上並非刑罰，核與前開行政罰第二十
      六條所稱一事不二「罰」之要件不合，受緩起訴處分之人
      自不得以其已履行該緩起訴處分所命之金錢給付為由，援
      引上開行政罰法第二十六條之規定，主張就同一行為免受
      行政罰。然因經檢察官為「緩起訴」處分者，於「緩起訴
      」之猶豫期間內，檢察官可對其持續觀察，若認其顯無反
      省警惕之情或根本欠缺反省警惕之能力（即符合刑事訴訟
      法第二百五十三條之三第一項所列三款情形）者，得依職
      權或依告訴人之聲請，將「緩起訴」處分撤銷，並依法追
      訴，法院則得依審理結果，為有罪科刑之裁判，亦即在緩
      起訴處分之猶豫期間內，刑事訴追程序仍未終局確定，此
      與不起訴處分確定後，刑事訴追程序終結，檢察官原則上
      不得就同一行為再行起訴之法律效果迥異，是以，緩起訴
      處分自不得類推不起訴處分，而適用行政罰法第二十六條
      第二項之規定。從而，經檢察官為緩起訴處分之行為，如
      同時違反行政法上義務之規定，在緩起訴處分於猶豫期間
      期滿前，因刑事訴追程序尚未確定終結，行為人仍有因緩
      起訴遭撤銷而受刑事追訴處罰之可能，此時行政機關若逕
      行依法行政裁罰，毋寧將使行為人有同時遭受行政處罰及
      刑事處罰之可能，因此參酌行政罰法第二十六條之立法意
      旨，違反行政法上義務之行為，若同時亦經檢察官另為緩
      起訴處分時，行政機關應待緩起訴處分實質確定（即緩起
      訴猶豫期間經過而未經撤銷）後，因行為人已最終確定免
      於受刑事處罰時，行政機關方得為與刑罰相類之罰鍰處分
      。
    (三)本件異議人於前揭時、地，經臺北市政府警察局大同分局
      交通分隊警員攔停測試，因其吐氣所含酒精濃度每公升達
      零點六毫克，有「汽車駕駛人酒精濃度超過規定標準（零
      點五五以上）」違規情形，違反道路交通管理處罰條例第
      三十五條第一項第一款規定，以北市警交大字第Ａ五Ｋ九
      ０二九四二號舉發違反道路交通管理事件通知單當場舉發
      等情，業據異議人坦承不諱，復有上開舉發通知單影本一
      紙附卷可稽，是異議人確有前述酒後駕車之違規情事，足
      堪認定。而異議人上開酒後駕車之行為，因同時犯刑法第
      一百八十五條之三之公共危險罪，業經臺灣士林地方法院
      檢察署檢察官於九十五年七月十四日以九十五年度偵字第
      七八三六號為緩起訴處分，於同年八月二十一日確定，緩
      起訴期間為一年（自九十五年八月二十一日至九十六年八
      月二十日），異議人應自緩起訴處分確定後六個月內，向
      財團法人喜憨兒社會福利基金會支付二萬元，此有上開緩
      起訴處分書、執行緩起訴處分命令通知書及臺灣高等法院
      被告前案紀錄表各一份附卷足憑。因上開緩起訴期間已屆
      滿且緩起訴處分未經撤銷，該緩起訴處分即有實質確定力
      ，原處分機關自得於緩起訴實質確定後，逕予裁處罰鍰之
      處分，是揆諸前揭說明，異議人仍不得以其已受緩起訴處
      分命金錢給付為由，主張就同一行為免受原處分機關所為
      罰鍰部分之行政罰。末查，前開吊扣駕駛執照一年，乃裁
      罰性之不利處分，係為達嚇阻酒後駕車之不法行為，維護
      道路交通用路權人生命、身體安全法益之目的，屬於行政
      罰法第二十六條第一項但書所稱其他種類行政罰，仍得裁
      處之，故受處分人此部分之聲明異議亦為無理由。從而，
      應認受處分人確有前開交通違規行為，揆諸前開規定及說
      明，原處分機關之裁處並無違法之處，是本件聲明異議為
      無理由，應予駁回。
五、綜上所述，本件異議人違規情節明確，原處分機關依道路交
    通管理處罰條例第三十五條第一項第一款及違反道路交通管
    理事件統一裁罰基準表（期限內到案聽候裁決，且呼氣酒精
    濃度超過規定標準每公升零點五五毫克以上）之規定裁罰異
    議人罰鍰四萬五千元，並吊扣駕駛執照一年，核無違誤，本
    件異議人之異議為無理由，自應將其異議駁回。
六、據上論斷，應依道路交通案件處理辦法第十九條，裁定如主
    文。
中    華    民    國     97    年     3    月   17    日
                  交通法庭  法  官  吳冠霆
上列正本證明與原本無異。
如不服本裁定，應於裁定送達後五日內敘明抗告理由，向本院提
出抗告狀。
                            書記官  黃炎煌
中    華    民    國    97    年    3     月    17    日


司法院資訊處製作；財團法人民間司法改革基金會備份。
